【裁判字號】    91,訴,2294
【裁判日期】    921020
【裁判案由】    損害賠償
【裁判全文】
臺灣高雄地方法院民事判決                九十一年訴字第二二九四號
    原      告  甲○○
    被      告  乙○○  原住高.
右當事人間請求損害賠償事件，原告提起刑事附帶民事訴訟，經本院刑事庭裁定移送
前來，本院於民國九十二年十月六日言詞辯論終結，本院判決如左：
    主      文
被告應給付原告新臺幣伍萬伍仟捌佰肆拾貳元，及自民國九十一年四月二日起至清償
日止，按年息百分之五計算之利息。
原告其餘之訴駁回。
訴訟費用由被告負擔八分之一，餘由原告負擔。
本判決原告勝訴部分得假執行。
原告其餘假執行之聲請駁回。
    事實及理由
一、程序事項：
  (一)本件被告經合法通知，未於言詞辯論期日到場，核無民事訴訟法第三百八十六條
    各款所列情形，爰依原告聲請，由其一造辯論而為判決。
  (二)按訴狀送達後，原告不得將訴變更或追加他訴，但擴張或減縮應受判決事項之聲
    明者，不在此限，民事訴訟法第二百五十五條第一項第三款定有明文。本件原告
    於起訴狀請求判決被告應給付原告五十四萬五千九百七十元，及自起訴狀繕本送
    達翌日起至清償日止，按年息百分之五計算之利息。嗣於起訴狀繕本送達後，於
    九十二年四月十五日本院準備程序期日，就上開訴之聲明減縮為被告應給付原告
    四十萬零二百四十元，及自起訴狀繕本送達翌日起至清償日止，按年息百分之五
    計算之利息。其減縮損害賠償部分，係屬減縮應受判決事項之聲明，參諸前揭規
    定，應予准許，合先敘明。
二、原告起訴主張：被告於九十年八月二十日，駕駛自用小客車，沿高雄市左營區○
    ○○路由南往北方向行駛，途經該路與崇德路交岔口左轉時，本應注意車前狀況
    並隨時採取必要之安全措施，及轉彎車應讓直行車先行，且當時日間自然光線充
    足、柏油路面、路面乾燥、無缺陷、無障礙物，另依被告之智識能力並無不能注
    意之情事，被告竟疏未注意貿然左轉，適原告騎乘輕型機車沿高雄市○○○路由
    北往南方向，行經前揭交岔路口，兩車因而發生碰撞，致原告人、車倒地，並受
    有雙側膝足踝挫擦傷、左腰臀部瘀傷及胸部挫傷等身體傷害，其精神所受痛苦甚
    大，而計有支出醫療費用一萬零二百四十元，且原告受傷期間因無法擔任商號負
    責人工作，而分別以五萬元、四萬元聘請訴外人王志鄰、張明村代理原告執行業
    務，合計受有九萬元之損失，並得請求精神慰撫金三十萬元，總計其受有四十萬
    零二百四十元之損害。又被告所犯過失傷害罪，業經法院判處有期徒刑確定在案
    等情，爰依侵權行為之法律關係，訴請(一)被告應給付原告四十萬零二百四十元，
    及自訴狀繕本送達翌日起加給法定遲延利息；且(二)願供擔保，請准宣告假執行。
三、被告方面：被告經合法通知，雖未於言詞辯論期日到場，惟其於準備程序中則以
    ，系爭侵權行為之發生兩造均有過失，且原告所受之傷害並非相當嚴重，是原告
    請求之金額過高等語，資為抗辯。並聲明：求為判決駁回原告之訴。
四、兩造不爭執部分：原告主張，被告於九十年八月二十日，駕駛自用小客車，沿高
    雄市左營區○○○路由南往北方向行駛，途經該路與崇德路交岔口左轉時，本應
    注意車前狀況並隨時採取必要之安全措施，及轉彎車應讓直行車先行，且當時日
    間自然光線充足、柏油路面、路面乾燥、無缺陷、無障礙物，另依被告之智識能
    力並無不能注意之情事，被告竟疏未注意貿然左轉，適原告騎乘輕型機車沿高雄
    市○○○路由北往南方向，行經前揭交岔路口，兩車因而發生碰撞，致原告人、
    車倒地，並受有雙側膝足踝挫擦傷、左腰臀部瘀傷及胸部挫傷等身體傷害之事實
    ，業經原告提出健仁醫院診斷證明書一紙，並有高雄市道路交通事故調查報告表
    、博愛四路派出所車禍處理登記簿各一份、現場相片四張附卷可稽，均經本院依
    職權調閱臺灣高雄地方法院檢察署九十年度偵字第一九四０七號偵查卷宗、本院
    九十一年度交易字第一四九號、臺灣高等法院高雄分院九十年度交上易字第一八
    三號刑事卷宗查核屬實，且為被告所不爭執，自堪信為真實。
五、本件爭點為(一)系爭侵權行為損害之發生，原告是否與有過失；(二)原告主張之損害
    金額項目是否屬實及慰撫金是否過高。茲分述如下：
  (一)原告主張系爭侵權行為損害之發生，被告顯有過失等語，被告固不否認其有過失
    侵權行為損害賠償責任，然以原告亦與有過失等語置辯。經查：
    (1)按當事人主張之事實，經他造於準備書狀內或言詞辯論時或在受命法官、受託
      法官前自認者，無庸舉證。當事人於自認有所附加或限制者，應否視有自認，
      由法院審酌情形斷定之。自認之撤銷，除別有規定外，以自認人能證明與事實
      不符或經他造同意者，始得為之。民事訴訟法第二百七十九條定有明文。所謂
      當事人自認之事實，係指當事人之一造，就他造主張不利於己之事實，於其準
      備書狀內或言詞辯論時或在受命法官前自認而言。
    (2)另按汽車行駛時，駕駛人應注意車前狀況並隨時採取必要之安全措施，且轉彎
      車應讓直行車先行，道路交通安全規則第九十四條第三項、第一百零二條第六
      款分別定有明文，被告既考領有普通小行車駕駛執照，此有證號查詢汽車駕駛
      人資料、交通部公路總局高雄區監理所九十一年八月二十六日（九一）高監駕
      字第九一三六二三八號函各一紙附卷可憑（參見本院九十一年度交易字第一四
      九號第十九頁、臺灣高等法院高雄分院九十年度交上易字第一八三號第三十一
      頁）。是被告對於上開規定實無法諉為不知，又系爭侵權行為當時係日間，自
      然光線充足，柏油路面乾燥無缺陷、無障礙物，亦有現場相片四紙在卷可徵（
      參見警卷），另依被告之智識能力並無不能注意之情事，竟仍疏於注意遵守前
      揭規定，而發生系爭侵權行為致使原告受有上述之身體傷害，被告駕駛行為係
      屬有過失甚為明確，且為被告所不爭執。又被告未盡前開注意義務之侵權行為
      與原告所受之前揭身體傷害間顯有相當因果關係，亦堪以認定。
    (3)又按損害之發生或擴大，被害人與有過失者，法院得減輕賠償金額或免除之，
      民法第二百十七條第一項固定有明文。此項規定之目的，在謀求加害人與被害
      人間之公平，故在裁判上法院得以職權減輕或免除之（最高法院八十五年臺上
      字第一七五六號判例參照）。經查，被告上揭辯稱原告亦有與有過失云云，並
      未舉證證明以實其說，且依被告陳稱：「當時我轉彎：：甲○○騎乘機車與我
      自小客車右前方輪胎處正面撞擊。」（參見九十年十月七日警訊筆錄）、「我
      是博愛路轉崇德路．．．我轉彎前無看到機車。」（參見臺灣高雄地方法院檢
      察署九十年度偵字第一九四０七號九十年十一月七日檢察官訊問筆錄）等語，
      業經本院依職權調取上揭偵查卷宗，查核屬實，是以被告既係轉彎車，轉彎前
      竟未看到原告之直行機車，其疏未注意車前狀況未讓直行車先行之違規事實，
      甚為明顯，而原告之行為於系爭侵權行為之損害發生間，應無與有過失可言，
      自應無過失相抵原則之適用，被告此部分抗辯，尚無可採。
  (二)原告主張，其因系爭侵權行為而支出醫療費用一萬零二百四十元，且原告受傷期
    間因無法擔任商號負責人工作，而受有九萬元之損失，並請求精神慰撫金三十萬
    元，總計其受有四十萬零二百四十元之損害等語；被告則以前揭情詞置辯。經查
    ：
    (1)按因故意或過失，不法侵害他人之權利者，負損害賠償責任；人格權受侵害時
      ，以法律有特別規定者為限，得請求損害賠償或慰撫金；不法侵害他人之身體
      、健康、名譽、自由、信用、隱私、貞操，或不法侵害其他人格法益而情節重
      大者，被害人雖非財產上之損害，亦得請求賠償相當之金額，民法第一百八十
      四條第一項前段、第十八條第二項、第一百九十五條第一項分別定有明文。是
      以不法侵害他人之身體或健康者，對於被害人所支出之醫藥費用，及因此喪失
      或減少勞動能力，或增加生活上之需要時，應負損害賠償責任，被害人雖非財
      產上之損害亦得請求賠償相當之金額。
    (2)另按給付無確定期限者，債務人於債權人得請求給付時，經其催告而未為給付
      ，自受催告時起，負遲延責任，其經債權人起訴而送達訴狀，或依督促程序送
      達支付命令，或為其他相類之行為者，與催告有同一之效力；且遲延之債務，
      以支付金錢為標的者，債權人得請求依法定利率計算之遲延利息；又應付利息
      之債務，其利率未經約定，亦無法律可據者，週年利率為百分之五，民法第二
      百二十九條第二項、第二百三十三條本文、第二百零五條分別定有明文。
    (3)又慰撫金之賠償須以人格權遭遇侵害，使精神上受有痛苦為必要，其核給之標
      準固與財產上損害之計算不同，然非不可斟酌雙方身分資力與加害程度，及其
      他各種情形核定相當之數額（最高法院五十一年臺上字第二二三號判例參照）
      。另按診斷書費用如係被害人為證明損害發生及其範圍所必要之費用，應納為
      損害之一部分，得請求加害人賠償（最高法院九十一年度臺上字第一六一０號
      判決參照）。本件被告過失不法侵害原告之身體人格法益，已如前述，被告即
      應負擔侵權行為之損害賠償責任，原告依侵權行為之法律關係，請求被告賠償
      其損害其損害，於法有據。茲分別審酌原告請求如下：
      醫療費用部分：原告主張其支出醫療費用部分為一萬零二百四十元，雖據其
        所提出之健仁醫院醫療費用收據八紙、大立中醫診所醫療費用收據一紙、富
        翔藥局發票收據六紙，在卷可參。惟本院觀諸原告上揭所提出之健仁醫院醫
        療費用收據中，尚有全民健康保險給付一千五百八十八元未予扣除，經扣除
        上揭全民健康保險給付金額後，合計應為三千五百四十二元；另原告於九十
        年八月二十三日至九十年九月十八日至大立中醫診所診療，業經大立中醫診
        所函覆本院有關原告於本件系爭侵權行為中所受之傷勢為四肢多處挫傷與接
        受上揭治療療程具有必要關連性，並說明該醫療費用明細表中有關藥費六百
        元及外敷藥費六百元之藥物均為治療原告所受之身體傷害，此有該中醫診所
        函一紙在卷可參，是以原告支出上揭中醫醫療費用亦屬治療身體因系爭侵權
        行為所致傷害所必要；至於原告主張向富翔藥局購買藥品支出部分，雖有提
        出該局免用統一發票收據影本六紙，然自該收據中並未詳細載明藥名及該藥
        物之治療用途，且經本院依職權函查該藥局於九十二年六月三十日函覆本院
        表示無法說明，此有該藥局之回函一紙在卷可參，況原告亦無法提出其他證
        據證明，其向富翔藥局購買藥品係屬治療系爭身體傷害所必要之支出費用，
        是以其向富翔藥局購買藥品支出二千八百一十元部分，應予駁回。又上揭診
        斷書費用部分均係原告為證明損害發生及其範圍所必要之費用，亦應納為損
        害之一部分，得請求加害人賠償。是以原告得請求之醫療費用，在健仁醫院
        部分為三千五百四十二元；於大立中醫診所部分為二千三百元，合計應為五
        千八百四十二元，逾此部分之請求，則難認正當，不應准許。
      工作所受之損失部分：原告主張其受傷期間因無法擔任商號負責人工作，而
        分別以五萬元、四萬元聘請訴外人王志鄰、張明村代理原告執行業務，合計
        受有九萬元之工作損失云云，被告則否認，並以前揭情詞置辯。經查，原告
        前揭主張，雖經證人王志鄰證述：「我是原告之弟。我知道原告是在九十年
        間因車禍受傷，腳受傷無法走路，所以無法工作，雖然我也是受雇我哥哥經
        營之大成鋁門窗企業行，但是這段期間約二個月我都要加班幫他做鋁門工作
        ，比如量尺寸、估價、管理工廠大小事宜，我原本有工資新台幣四萬元，因
        為有幫原告做這些工作，所以我哥哥就是原告再補貼我每月二萬五千元，總
        共二個月五萬元。」；及證人張明村證述：「我是原告之員工，受僱於原告
        。我是受雇於原告之山之泉飲用水公司擔任業務經理一職，我記得當時原告
        因為車禍受傷，傷勢胸部會疼痛身體有多處擦傷，必須坐輪椅，無法走路，
        公司廠務、業務均由我代理，月薪約三、四萬元，代理期間約二個月，原告
        補貼我代理薪資每月約二萬元，共計四萬元。」等語（參見本院九十二年一
        月九日準備程序筆錄），然自健仁醫院函覆本院載明，原告係於九十年八月
        二十一日到院治療，其傷勢為雙側膝足踝挫擦傷、左腰臀部瘀傷及胸部挫傷
        ，不會造成無法行走，其傷勢為一般外傷應不會影響一般生活等語之內容觀
        之，是原告所受之傷勢不會造成無法行走，且為一般外傷應不會影響一般生
        活及原告負責商號事務性工作，應堪認定，此有該院於九十二年三月二十八
        日（九二）健仁字第九二０九八號函一紙在卷可參。本院審酌上揭證人分別
        為原告之兄弟，且其證述原告因傷無法行走，需坐輪椅云云，亦與前揭健仁
        醫院回函內容不符，其所為之證述均顯係迴護原告之詞，其證詞可信性不高
        ，均難採為認定對原告之有利證據。是原告主張其受傷期間因無法擔任商號
        負責人工作，受有九萬元之工作損失云云，不足採信，應予駁回。
      精神慰撫金部分：原告主張被告應給付精神慰撫金三十萬元，經本院審酌如
        下：
        1.原告所受精神上痛苦程度：雖原告自陳其身體受侵害後，現均已痊瘉，（
          參見九十二年一月九日準備程序筆錄），惟審酌因被告之侵權行為致原告
          受有雙側膝足踝挫擦傷、左腰臀部瘀傷及胸部挫傷等身體傷害之事實，已
          如前述，則原告確因被告之侵權行為顯受有相當之精神上痛苦。
        2.兩造之身分地位、經濟能力：被告之教育程度為高中畢業、無專門技能、
          無職業、名下有坐落高雄市土地現值七萬四千五百四十一元、投資尚艇有
          限公司一百六十萬元、友華商店八萬元、克萊斯勒廠西元一九八九年份車
          輛一臺；原告之教育程度為五專畢業、月收入約二、三十萬元、名下有分
          別坐落高雄縣市土地、房屋等不動產現值合計四百零二萬四千零一十三元
          、投資大成鋁門窗企業行及山之泉飲用水企業行各一百萬元、高雄區中小
          企業銀行股份有限公司一萬三千六百元等情，業據兩造各自陳述，並有高
          雄市稅捐稽徵處九十一年九月十三日高市稽管字第０九一００八四八七九
          號函、財政部臺灣省南區國稅局岡山稽徵所九十一年十月二十九日南區國
          稅岡山徵字第０九一００二四五一七號函分別所附之兩造歸戶財產查詢清
          單、最近三年綜合所得稅各類所得資料清單各一份，在卷可參。
        3.綜上所述，原告受傷多處，肉體、精神雖確受有痛苦，惟綜合前述情狀，
          本院認為原告請求被告賠償其非財產上損害賠償數額以五萬元為相當，逾
          此部分之請求，尚嫌過高，則難認正當，不應准許。
六、綜右所述，被告過失不法侵害原告之身體人格法益，依民法第一百八十四條第一
    項前段規定，自應負侵權行為損害賠償責任，已如前述。是以原告依侵權行為法
    律關係，請求被告給付醫療費用五千八百四十二元、精神慰撫金五萬元，合計如
    主文第一項所示之金額及自起訴狀繕本送達之翌日（即九十一年四月二日）起至
    清償日止，按年息百分之五計算利息，洵屬正當，應予准許。至原告逾主文第一
    項所示部分所為請求為無理由，併此部分之利息請求，均應予駁回。
七、本件事證已臻明確，兩造其餘之攻防方法與判決結果不生影響，無庸逐一論述，
    併此敘明。
八、本件原告雖陳明願供擔保，聲請宣告假執行，然原告勝訴部份，依民事訴訟法第
    三百八十九條第一項第五款規定，為所命給付之金額未逾五十萬元之判決，爰依
    職權宣告假執行；至原告敗訴部分，其假執行之聲請失所依據，應予駁回。
九、據上論結，本件原告之訴一部為有理由，一部為無理由，依民事訴訟法第七十九
    條、第三百八十九條第一項第五款，判決如主文。
中      華      民      國    九十二    年      十      月     二十     日
                              臺灣高雄地方法院民事第二庭
~B審判長法官  楊富強
~B法      官  楊國祥
~B法      官  唐中興
右為正本係照原本作成。
如不服本判決，應於送達後廿日內，向本院提出上訴狀並表明上訴理由，如於本
送達前提起上訴者，應於判決送達後十日內補提上訴理由書（須附繕本）。
中      華      民      國    九十二    年      十      月     二十     日
~B法院書記官  陳孟瑩


司法院資訊處製作；財團法人民間司法改革基金會備份。
